【裁判字號】    94,上訴,1128
【裁判日期】    950103
【裁判案由】    殺人未遂等
【裁判全文】
臺灣高等法院臺南分院刑事判決
上  訴  人  臺灣臺南地方法院檢察署檢察官
被      告  丙○○
指定辯護人  本院公設辯護人  丁○○
上列上訴人因被告殺人未遂等案件，不服臺灣台南地方法院93年
度訴字第1330號中華民國94年9月27日第一審判決（起訴案號：
臺灣台南地方法院檢察署93年度營偵字第1121、1219號），提起
上訴，本院判決如下：
    主  文
上訴駁回。
    事  實
一、緣丙○○因前配偶甲○○與人通姦，甲○○未履行願賠償夫
    新臺幣一百萬元正之精神損失之承諾及丙○○之母親廖陳阿
    秀亦因丙○○與甲○○二人感情頻生問題，至甲○○之父乙○○位於臺南縣後壁鄉侯伯村後壁寮五八之七號住處理論，
    被乙○○與其配偶卓吳樟竟共同毆打廖陳阿秀成傷，亦未履
    行應於九十二年一月三十日前給付廖陳阿秀新臺幣二萬元達
    成和解之條件。丙○○因而於九十三年八月六日晚上七時許
    ，酒後行經廖式徽位於臺南縣後壁鄉侯伯村五九之八號住處
    前，見乙○○所有之電動機車停放於門口，因而知悉乙○○
    在該處與人聊天，想起過往種種，及乙○○父女均賴債不還
    ，一時氣憤，先隨手拾起屋外廖式徽所有之木質拖把柄二把
    （起訴書誤繕為一把），敲擊乙○○所有之電動機車，毀損
    電動機車前後照鏡及電門開關（毀損部分業據撤回告訴，經
    檢察官另為不起訴處分），並基於傷害之犯意，接續持拖把
    柄入內猛擊乙○○之頭部數下後，木質拖把即斷裂為二，丙○○乃再至外，持廖式徽所有之不明材質之花盆二個，分二
    次向乙○○之頭部摔砸，二只花盆當場碎裂（毀損部分未據
    告訴，花盆未扣案），造成乙○○受有頭部外傷併腦震盪、
    多處裂傷（前額二乘○點五公分乘○點二公分，後腦○．五
    公分乘○點二公分）、多處挫傷及擦傷（右耳、後頸、肩、
    左前臂及左手一公分）等傷害，丙○○則趁隙逃離現場。嗣
    經警據報後，於九十三年八月二十六日扣得前開已斷裂之木
    質拖把柄（其餘業已丟棄）。
二、案經乙○○訴由臺南縣警察局白河分局報告臺灣臺南地方法
    院檢察署檢察官偵查起訴。
    理  由
壹、認定事實之依據：
    上揭傷害之事實，業據被告丙○○於警詢、偵查中及原審及
    本院審理時坦承不諱，核與告訴人乙○○、甲○○於警詢及
    偵查中具結證述之情節相符，此外，目擊證人廖式徽亦於偵
    查中及原審審理時，就被告持木質拖把柄及不明材質花盆毆
    打告訴人乙○○成傷之過程，結稱綦詳，而告訴人乙○○亦
    受有如事實欄所載之傷勢，亦有奇美醫院柳營分院診斷證明
    書一紙、現場照片十二幀在卷為憑，斷裂成二截之木質拖把
    柄扣案可資佐證，並有被告寄予告訴人甲○○，以加害身體
    之事恐嚇之信函原本一紙可憑。此外，告訴人乙○○因毆打
    被告母親廖陳阿秀而經法院判刑，並同意以二萬元和解，另
    以告訴人甲○○因通姦為被告查獲，而簽發一百萬元本票等
    ，並經原審判處離婚等情節，亦有原審91年度易字第777號
    刑事判決、原審91年度上易字第1014號刑事判決、原審91年
    度婚字第870號民事判決卷決書各一紙（均參見原審卷），
    及告訴人甲○○簽發一百萬元本票、和解書影本各一紙（參
    見警卷第16頁、17頁）在卷可佐，互核相符；被告自白與調
    查所得事證相符，堪信為真實。
    本件事證明確，被告犯行足以認定，應依法論科。
貳、論罪科刑：
一、查被告持木質拖把柄及花盆毆打告訴人乙○○成傷，核其所
    為，係犯刑法第277條第1項之傷害罪。被告三次傷害動作，
    係基於一傷害犯意而接續為之，法律上評價為一行為，併予
    敘明。被告另行寄信恐嚇被害人甲○○部分，係犯刑第305
    條恐嚇危害安全罪。所犯二罪間，方法不同，行為互異，構
    成要件有間，顯係基於不同犯意為之，應分論併罰。
二、而公訴人認被告涉犯刑法第271條第2項、第1項殺人未遂罪
    嫌，無非係以：告訴人指稱被告持拖把柄猛擊告訴人乙○○
    頭部數下，並先後二次，拿取陶土花盆一個，往告訴人乙○○頭部摔砸，陶土花盆二個當場碎裂，而被告明知以器物攻
    擊人之頭部，可能造成死亡結果。公訴人因而認為被告確有
    殺人之不確定故意等語。惟按殺人未遂與傷害之區別，本在
    行為人行兇之際，是否存有殺害被害人之意為斷，然被告於
    攻擊被害人之際，是否具有殺人之故意，本係其內心想法，
    若非被告自白，外人無從窺知，通常僅能由被告行為動機、
    原因，形諸於外之客觀行為及行為當時相關情狀，綜合而為
    認定，而受傷處所是否致命部位，及傷痕之多寡、輕重如何
    ，僅係供認定有無殺意參考之一，自不得僅以此即為區別殺
    人未遂與傷害之絕對標準，最高法院19年上字第718號著有
    判例可資參照。經查：
１、本件被告辯稱並無殺害告訴人乙○○之犯意，當日是於廖式
    徽住處附近之友人住處與友人飲酒，欲離去時，在廖式徽住
    處前發現告訴人機車，才起教訓告訴人乙○○之意，並無意
    殺害乙○○等語。查告訴人乙○○於案發當日下午六時四十
    分到達廖式徽住處，與廖式徽談天看電視，被告則於晚上七
    時許，至該處毆打告訴人乙○○時，確有濃厚酒味等情，業
    據告訴人乙○○及證人廖式徽於警詢時證稱詳實，而揆諸被
    告持以毆打告訴人乙○○之木質拖把柄及花盆，均是證人廖
    式徽所有且置於屋外，及告訴人乙○○將機車停放於廖式徽
    住處前，且進入該處不久後即遭被告毆打，應認當日被告並
    非預謀，乃係因酒後憶及上開妻通姦、母被毆之事，而益發
    不可控制其情緒，而就地取材攻擊告訴人乙○○，應無疑義
    ，其辯稱並無預謀等語，應可採信。
２、又揆諸告訴人乙○○固然所受有如事實欄所載之傷勢，惟細
    繹前揭診斷證明書所載旨意，除腦震盪外，告訴人所受各處
    裂傷，最大傷痕均不超過一公分，傷勢均難謂嚴重；而告訴
    人乙○○當日送醫急救時，於案發當日晚上七時三十分許即
    送抵醫院，主訴被人用花盆砸中，導致左手指、手掌、前臂
    及臉部挫傷及擦傷，前額頭頂裂傷。人意識完全清醒，昏迷
    指數十五分，在急診室有進行前額及部頂裂傷縫合手術，沒
    有輸血，93年8月7日上午九時五十五分住院，當時住院的主
    訴是頭暈、頭痛、左手麻，93年8月10日出院，計住院4天，
    病人住院期間的治療是安排洗腎，因病人原是尿毒患者，傷
    口是進行每日換藥，再加以服藥物治療等情節，此有財團法
    人奇美醫院柳營分院94年1月11日（94）奇院柳醫字第0544
    號函覆之病情摘要一紙在卷可資佐證，堪認告訴人乙○○雖
    遭被告毆打頭部，惟出血情況並不嚴重，且告訴人乙○○意
    識仍相當清醒，昏迷指數尚且高達15分，足認所受傷勢輕微
    ，尚不足以奪其生命，被告所為僅是傷害，而非殺人奪命，
    應可認定。
３、又告訴人乙○○除如事實欄所載傷勢外，未有其他傷勢，而
    扣案之被告用以傷害告訴人乙○○頭部之木質拖把柄，業已
    斷裂為二，斷裂處尖銳，有照片可資佐證，果若被告確有殺
    害告訴人之故意，大可當場乘勢陸續攻擊要害，諸如以尖銳
    處猛刺告訴人胸、腹部等臟器重要部位，而被告捨此未為，
    足認其辯稱僅欲教訓告訴人乙○○而已，並無殺人之意等語
    ，應可採信。
４、又公訴意旨以被告先後二次，持陶土花盆二個摔砸告訴人乙○○頭部，而認被告有殺人之不確定故意。惟本案被告持以
    摔砸告訴人乙○○頭部之花盆二個，經摔裂後，即遭證人廖
    式徽丟棄，無法找尋，嗣於原審審理時亦查無相同樣式之花
    盆可供比對，故被告用以砸人之花盆其材質為何？重量多寡
    ？均已無法測量調查認定等情節，有臺南縣警察局白河分局
    94年2月21日南縣白警三字第090007398號函一紙在卷為憑（
    參見原審卷第15頁），雖證人廖式徽及告訴人乙○○均於警
    詢證稱係「陶瓷花盆」（參見警卷第11頁及17頁），惟均與
    公訴意旨所認定之「陶土花盆」不符，依證據裁判之法則，
    自無從認定花盆之材質為何，應認被告用以毆打告訴人乙○○之花盆材質不明。然不論被告用以使用之花盆材質、重量
    為何，原審審酌當時被告攻擊告訴人乙○○之際，先將花盆
    中植物拔掉（參見證人廖式徽於原審94年9月27日審理筆錄
    ），使其重量減輕，且花盆碰撞告訴人乙○○頭部後，碎裂
    不堪使用，及前述告訴人乙○○因此所受之傷勢不重，難以
    奪人生命等情節，足認花盆重量不重，且質地不堅，自難僅
    以被告二次以質量不硬不重的花盆砸告訴人乙○○頭部，遽
    論其有殺人之主觀犯意。
５、又被告雖於毆打告訴人乙○○過程中，以台語揚言「乎你死
    」（讓你死）等語，衡諸常情，亦屬打架雙方常見之叫罵之
    詞，不足以認定被告因此即有殺人犯意，應係不言自明之理
    。
６、綜上所述，公訴人認被告有殺人故意之依據均不足採為不利
    於被告之論述，而被告雖有持木質拖把及花盆傷害告訴人乙○○之行為，然本案係起因於先前告訴人乙○○毆打被告之
    母親，及拒絕履行和解條件，衡諸常情，被告或因不滿告訴
    人乙○○而有傷害情事，惟尚不致蓄意殺人，因此被告應無
    殺人之動機，且客觀情狀亦無法證明被告確有殺人犯意。是
    被告辯稱：並非基於殺人之故意等語，應可採信，從而，公
    訴人認被告涉有刑法第271條第1項、第2項之殺人未遂罪嫌
    ，尚有未洽，惟起訴基本事實相同，爰依法變更起訴法條為
    刑法第277條第1項傷害罪。
三、原審法院因認被告傷害罪事證明確，適用刑事訴訟法第300
    條、刑法第277條第1項、第41條第1項前段、罰金罰鍰提高
    標準條例第1條前段、第2條之規定，並審酌本案之發生背景
    ，係因告訴人乙○○毆打被告之母、令被告不平，告訴人甲○○紅杏出牆，令被告受辱，告訴人父女二人理屈在先又多
    年不履行和解條件，被告受此刺激，而分別毆打告訴人乙○○、，並因此造成告訴人乙○○受傷之傷勢，犯罪之方式、
    案發後未與告訴人達成和解，其犯罪之手段有相當危害性，
    然犯罪後坦承犯行之態度等一切情狀，量處有期徒刑肆月，
    並諭知如易科罰金之折算標準。至於扣案之斷裂為二木質拖
    把柄，係證人廖式徽所有，及寄予甲○○之信件，已非被告
    所有，且均非違禁物，無從宣告沒收。原審判決認事用法均
    無不合，量刑亦稱妥適，檢察官依告訴人之請求認被告有殺
    人未遂犯行提起上訴，指摘原判採證不當，為無理由，應予
    駁回。
據上論結，應依刑事訴訟法第368條，判決如主文。
本案經檢察官羅清溪到庭執行職務。
中    華    民    國    95    年    1     月    3     日
                  刑事第三庭    審判長法  官  陳義仲
                                      法  官  陳顯榮
                                      法  官  宋明蒼
以上正本證明與原本無異。
被告不得上訴。
公訴人如不服本判決，應於判決送達後十日內向本院提出上訴書
，其未敘述理由者並應於提出上訴狀後十日內向本院補提理由書
。
                                      書記官  尤乃玉
中    華    民    國    95    年    1     月    4     日
附錄本案論罪科刑法條全文：
第277 條  (普通傷害罪)
          傷害人之身體或健康者，處三年以下有期徒刑、拘役
          或一千元以下罰金。犯前項之罪因而致人於死者，處
          無期徒刑或七年以上有期徒刑；致重傷者，處三年以
          上十年以下有期徒刑。


司法院資訊處製作；財團法人民間司法改革基金會備份。
